【裁判字號】    97,訴,2919
【裁判日期】    980408
【裁判案由】    地價稅
【裁判全文】
臺北高等行政法院判決
                                      97年度訴字第2919號
                              .
原      告  厚生化學工業股份有限公司
代  表  人  甲○○
訴訟代理人  鄭文玲律師
被      告  桃園縣政府地方稅務局
代  表  人  黃興旺(局長)
訴訟代理人  乙○○
上列當事人間因地價稅事件，原告不服桃園縣政府中華民國97年
9月11日府法訴字第0970165897號訴願決定，提起行政訴訟。本
院判決如下：
    主  文
原告之訴駁回。
訴訟費用由原告負擔。
    事  實  及  理  由
一、事實概要：原告所有坐落楊梅鎮○○段303 之2 地號等4 筆
    土地( 稱系爭土地) ，被告依土地稅法第14條規定核定96年
    地價稅為新台幣( 下同)1,042,637元。原告不服，申請復查
    未獲變更，提起訴願亦經決定駁回後，遂提起本件行政訴訟
    。
二、原告起訴主張：
    (一)按平均地權條例及土地稅法，其規定地價稅之徵收目的，
      即在於改進地價地稅制度，並加強實施平均地權、促進土
      地之利用。是以如行政機關就人民之土地核課地價稅之處
      分，自應本諸上開規範意旨予以核課。查系爭土地係位於
      裡地線內，其經濟價值實不若臨街地，在交易上亦較冷門
      ，雖經調整其公告地價，然該公告地價並無法確實反應系
      爭土地之交易上價值，原處分復以一般稅率課以高額之地
      價稅，反將造成較無經濟價值之裡地乏人問津，轉讓困難
      ，並無法落實課徵地價稅所欲達成之平均地權、促進土地
      利用之目的，已違反行政程序法第7 條所定之比例原則，
      自應予撤銷。
    (二)另按土地稅法第17條至第20條就自用住宅用地、工業工廠
      用地、公共設施保留地、公有或公用土地，訂定較低之稅
      率，即屬行政程序第6 條揭示「對於本質不同事物應予不
      同處理」之平等原則之具體落實，行政機關自須本於平等
      原則核課地價稅。系爭土地95年度公告地價為每平方公尺
      為640 至660 元，惟96年度大幅調漲為800 元，相當於95
      年度之1.25倍，被告核定95年度地價稅為525,507 元，亦
      調整為96年度1,042,637 元。惟依前所述，系爭土地既屬
      裡地，經濟價值不若臨街地，上開公告地價之漲幅已非合
      理，況在稅賦課徵上，因裡地之經濟利益無法與臨街之商
      業用地比擬，被告核定地價稅時，本應為不同之處理，始
      符合上開平等原則之要求。詎被告未慮於此，逕以一般稅
      率課以地價稅，致96年度之地價稅額相當於95年度之2 倍
      ，此除未斟酌系爭土地96年度公告地價過度反應市場價格
      外，亦疏於衡量系爭裡地與臨街地本質之差異，而未為不
      同處理及適用不同稅率，已違反平等原則甚明。爰聲明請
      求判決撤銷訴願決定及原處分( 復查決定) 等語。
三、被告則以：
    (一)查原告所有系爭土地之其使用分區為山坡地保育區，且無
      申請工廠登記證之記錄，依土地稅法第14條規定，核定96
      年地價稅1,042,637元，洵屬有據。
    (二)原告雖主張系爭土地為裡地，96年度公告地價大幅調漲，
      ，違反比例原則及平等原則云云。惟查，依平均地權條例
      第2 條、第14條規定，有關規定地價或重新規定地價或地
      價之調整，並非被告權責範疇，原告倘有收益價格或實際
      成交價格較公告現值為低者或認為系爭土地為裡地或袋地
      ，均應提出實例，俾地政事務所作為每年公告土地現值及
      公告地價調整之參考，被告依上開條例第16條規定，以地
      政機關公告之96年每平方公尺公告地價80% 為系爭土地之
      申報地價(800元) ，據以核定系爭土地96年地價稅1,042,
      637 元，於法並無不合。
    (三)原告雖另主張系爭公告地價調幅僅有25% ，惟地價稅之核
      課漲幅卻達100%乙節。查系爭土地因96年之公告地價經重
      新調整後，除該段306 之11地號土地，由95年每平方公尺
      公告地價640 元調高為1,000 元外，其餘3 筆土地亦由95
      年每平方公尺公告地價660 元調高為1,000 元，且因重規
      地價的調整，致原告95年原適用之級距由第4 級距變更為
      第5 級距，稅率亦由35/1000 躍升為45/1000 ，故96年課
      稅地價總額較95年增加517,130 元，原核定並無違誤等情
      置辯，而聲明請求判決駁回原告之訴。
四、經查：
    (一)按土地稅法第3 條第1 項第1 款規定：「地價稅或田賦之
      納稅義務人如左：一、土地所有權人。」第14條規定：「
      已規定地價之土地，除依第22條規定課徵田賦者外，應課
      徵地價稅。」第15條規定：「地價稅按每一土地所有權人
      在每一直轄市或縣（市）轄區內之地價總額計徵之。前項
      所稱地價總額，指每一土地所有權人依法定程序辦理規定
      地價或重新規定地價，經核列歸戶冊之地價總額。」第16
      條第1 項規定：「地價稅基本稅率為10/1000 。土地所有
      權人之地價總額未超過土地所在地直轄市或縣（市）累進
      起點地價者，其地價稅按基本稅率徵收；超過累進起點地
      價者，依左列規定累進課徵：一、超過累進起點地價未達
      5 倍者，就其超過部分課徵15/1000 。二、超過累進起點
      地價5倍 至10倍者，就其超過部分課徵25/1000 。三、超
      過累進起點地價10倍至15倍者，就其超過部分課徵35/100
      0 。四、超過累進起點地價15倍至20倍者，就其超過部分
      課徵45 /1000。五、超過累進起點地價20倍以上者，就其
      超過部分課徵55/1000 。」
    (二)次按，平均地權條例第2 條規定：「本條例所稱主管機關
      ：在中央為內政部；在直轄市為直轄市政府；在縣（市）
      為縣（市）政府。……」第14條規定：「規定地價後，每
      3 年重新規定地價1 次。但必要時得延長之。重新規定地
      價者，亦同。」第15條規定：「直轄市或縣（市）主管機
      關辦理規定地價或重新規定地價之程序如左：一、分區調
      查最近1 年之土地買賣價格或收益價格。二、依據調查結
      果，劃分地價區區地價後，提交地價評議委員
      會評議。三、計算宗地單位地價。四、公告及申報地價，
      其期限為30日。五、編造地價冊及總歸戶冊。」第16條前
      段規定：「舉辦規定地價或重新規定地價時，土地所有權
      人未於公告期間申報地價者，以公告地價80% 為其申報地
      價。」第17條規定：「已規定地價之土地，應按申報地價
      ，依法徵收地價稅。」又「直轄市或縣（市）地政機關為
      地價調查估計之主辦機關。並得授權所轄地政事務所辦理
      之。」亦為地價調查估計規則第2 條所規定。
    (三)查原告所有系爭土地4筆之使用分區均為山坡地保育區，
      使用類別為丁種建築用地，96年度公告地價均為每平方公
      尺1000元，申報地價均為每平方公尺800 元等情，為原告
      所不爭，並有系爭土地登記謄本、桃園縣楊梅地政事務所
      97年3 月11日楊地價字第0970000648號函及97年3 月4 日
      楊地價字第0970800543號函附附原處分卷第8-15、44、46
      頁可稽，堪信為真正。故被告依前揭平均地權條例第16條
      及第17條規定，按系爭土地之申報地價每平方公尺800 元
      ，依前揭土地稅法第16條第1 項規定，核定按一般用地稅
      率核課96年地價稅計1,042,637 元〔計算式：( 課稅地價
      總額36,785,600×適用稅率0.045-累進差額612,715)= 應
      納稅額1,042,637 元），於法並無不合。
    (四)原告雖主張系爭土地為裡地，經濟價值較低，96年度調整
      之公告地價過高，有違比例原則及平等原則云云。惟查，
      已規定地價之土地，應按申報地價，依法徵收地價稅，為
      平均地權條例第17條所明定，且依同條例第2 條、第14條
      、第15條及桃園縣實施地價調查估計作業規定，桃園縣土
      地地價之規定，係授權所轄地政事務所辦理估計區段地價
      完竣後，送由桃園縣政府提交桃園縣地價及標準地價評議
      委員會評議決定之，被告僅得依上開規定，按公告地價或
      申報地價課徵地價稅，尚無從自行審酌或調整公告地價，
      原告執此指摘原處分違法，應予撤銷，尚非有據。
    (五)又查，原告所有系爭土地經96年度重新公告地價結果，除
      其中306之11地號土地，由95年度每平方公尺公告地價640
      元調高為1,000元外，其餘3筆土地均由95年每平方公尺公
      告地價660元調高為1,000元，且因重新規定地價之調整，
      致系爭土地依土地稅法第16條第1 項規定應適用之地價稅
      稅率，由95年原適用之第4 級距變更為第5 級距，稅率亦
      由35/1000 變更為45/1000 〔95年地價稅計算公式：( 課
      稅地價總額24,259,488×適用稅率0.035-累進差額323,57
      5)= 應納稅額525,507 元），故被告核定系爭土地96年度
      之地價稅額較95年度增加517,130 元〔計算式：1,042,63
      7 元－525,507 元＝517,130 元〕，於法亦無違誤，原告
      以系爭土地96年度公告地價調幅僅有25% ，援引指摘被告
      核定96年度地價稅較95年度之漲幅高達100%，有違平等原
      則云云，顯係誤解，亦無足採。
五、綜上所述，原告所陳各節，均無足採。原處分於法並無違誤
    ，訴願決定予以維持，亦無不合，原告起訴請求撤銷，為無
    理由，應予駁回。
據上論結，本件原告之訴為無理由，爰依行政訴訟法第98條第1
項前段，判決如主文。
中    華    民    國    98    年     4    月    8     日
                    臺北高等行政法院第二庭
                              審判長法  官  徐瑞晃
                                    法  官  陳金圍
                                    法  官  蕭惠芳
上為正本係照原本作成。
如不服本判決，應於送達後20日內，向本院提出上訴狀並表明上
訴理由，如於本判決宣示後送達前提起上訴者，應於判決送達後
20日內補提上訴理由書（須按他造人數附繕本）。
中    華    民    國    98    年     4    月    8     日
                                    書記官   李淑貞


司法院資訊處製作；財團法人民間司法改革基金會備份。
